臺灣高雄地方法院刑事判決　　　　　　 96年度交訴字第165號
公　訴　人　臺灣高雄地方法院檢察署檢察官
被　　　告　戊○○
選任辯護人　許再定律師
上列被告因公共危險等案件，經檢察官提起公訴（96年度調偵字
第512 號），本院合議庭裁定改依簡式審判程序審理，判決如下
：
    主  文
戊○○犯不能安全駕駛動力交通工具罪，處有期徒刑柒月，減為
有期徒刑參月又拾伍日。又犯肇事致人死亡、傷害逃逸罪，處有
期徒刑捌月，減為有期徒刑肆月。又犯過失致人於死罪，處有期
徒刑壹年貳月，減為有期徒刑柒月。應執行有期徒刑壹年貳月。
緩刑參年，並應向公庫支付新臺幣拾伍萬元；並向指定之公益團
體、地方自治團體或社區提供壹佰陸拾小時之義務勞務。緩刑期
間付保護管束。
    事  實
一、戊○○於民國96年3 月23日下午5 、6 時許，在高雄市前鎮
    區○○○路之「永強汽車保養廠」處與其友人飲用威士忌洋
    酒約2 瓶後，已達於不能安全駕駛動力交通工具之狀態，仍
    於同日晚上8 時許，駕駛牌照號碼ZI-9290 號自小客車，欲
    返回其上址住處，嗣於同日8 時55分許，行經高雄市○○○
    路與德安街口時，因酒精作用，行車不穩，不慎擦撞丙○○
    所有並停置於三多二路路邊之牌照號碼J9-8581 號之自用小
    客車，造成該自小客車左後車燈及保險桿損壞。戊○○於事
    故發生後，仍繼續駕車沿高雄市○○路由西向東方向前駛，
    而於同日晚上9 時許，行經三多一路與漢昌街口時，本應注
    意汽車駕駛人應注意車前狀況，且不得酒醉駕車，而依當時
    天候晴、夜間有照明、路線筆直、路面鋪設柏油、乾燥而無
    缺陷，亦無障礙物，視距良好，並無不能注意之情事，惟竟
    疏於注意，其先貿然闖越當時三多一路行向為紅燈之交通號
    誌後，嗣於三多一路297 號前撞擊站立在慢車道上正欲橫越
    馬路之何奕呈、甲○○及何許淑呅等行人，致何奕呈頭部外
    傷併撕傷1.5 公分；甲○○頭部外傷、下巴擦挫傷2 ×4 公
    分、右前臂挫傷、血腫5 ×5 公分、左膝挫傷2 ×2 公分、
    左膝撕裂傷3 公分及左前臂擦傷4 ×7 公分（所涉過失傷害
    何奕呈、甲○○部分，業據撤回告訴，另經檢察官為不起訴
    之處分）；何許淑呅則有嚴重頭部外傷併顱骨骨折及顱內出
    血、骨盆腔骨折、右肩、左臂及右踝挫傷、失血性休克等傷
    害。時因撞擊力道猛烈，致該車輛之駕駛座前方擋風玻璃破
    裂、車頭嚴重毀損，詎戊○○知有肇事，並有致人受傷甚至
    死亡之情事，竟未採取救護或其他必要措施，而另基於肇事
    逃逸之犯意，即駕車駛離現場。嗣何許淑呅經送醫施以緊急
    救治，延至同年月29日下午3 時45分許不治身亡。戊○○駕
    車逃逸後，復於同日晚上9 時5 分許，在高雄市○○○路69
    號前，自後追撞丁○○所駕駛牌照號碼D9-0292 號自小貨車
    ，造成該自用小貨車後腳踏板凹陷受損。經警獲報後，在高
    雄市苓雅區○○○路之「公車處建軍站」前將戊○○攔停，
    並當場測得其呼氣酒精濃度為每公升1.46毫克而查獲。
二、案經高雄市政府警察局苓雅分局報告臺灣高雄地方法院檢察
    署檢察官偵查起訴。
    理  由
一、本件被告戊○○所犯係死刑、無期徒刑、最輕本刑為3 年以
    上有期徒刑以外之罪，其於準備程序就上揭被訴事實為有罪
    之陳述，經受命法官告知簡式審判程序之旨，並聽取其與公
    訴人及辯護人之意見後，本院認無不得或不宜改依簡式審判
    程序進行之情形，爰依刑事訴訟法第273 條之1 第1 項規定
    ，裁定由受命法官獨任進行簡式審判程序。
二、上揭犯罪事實，業據被告戊○○於本院審理時供承不諱。且
    查：本件事故發生經過及現場情形，有證人即被害人何伯賢
    、丙○○、丁○○、甲○○等人證述在卷，並有被告酒精濃
    度測試表、刑法第185 條之3 測試觀察紀錄表、高雄市政府
    警察局舉發違反道路交通管理事件通知單、道路交通事故現
    場圖、交通事故談話紀錄表、國軍高雄總醫院何奕呈、甲○
    ○之診斷證明書及車損與現場照片等資料可供佐證。按汽車
    駕駛人應注意車前狀況，飲用酒類後其吐氣所含酒精濃度超
    過每公升0.25毫克不得駕車，道路交通安全規則第94條第3
    項、第114 條第2 款分別定有明文。本件被告酒後呼氣酒精
    濃度高達每公升1.46毫克，本已不能安全駕駛動力車輛，嗣
    行經三多一路與漢昌街口時，依當時天候晴、夜間有照明、
    路線筆直、路面鋪設柏油、乾燥而無缺陷，亦無障礙物，視
    距良好，並無不能注意之情事，竟仍疏未注意，而於三多一
    路297 號前慢車道上，筆直撞擊正欲橫越馬路之何奕呈、甲
    ○○及何許淑呅等行人，致何許淑呅頭部外傷併顱骨骨折及
    顱內出血、骨盆腔骨折、右肩、左臂及右踝挫傷、失血性休
    克，嗣經急救仍傷重不治死亡等情，亦有國軍高雄總醫院何
    許淑呅之診斷證明書、臺灣高雄地方法院檢察署檢察官相驗
    屍體證明書、驗斷書附卷可證，該何許淑呅死亡之結果與被
    告之過失行為間顯具有相當因果關係甚明。本件事證明確，
    被告上揭犯行，均堪認定，應依法論科。
三、核被告所為，係犯刑法第185 條之3 之不能安全駕駛動力交
    通工具罪、第185 條之4 之肇事致人死亡、傷害逃逸罪及第
    276 條第1 項之過失致人於死罪。被告所犯上開三罪，罪名
    各別，行為互異，侵害不同法益，應予分論併罰。又被告酒
    醉駕車，因而致人死亡，應依道路交通管理處罰條例第86條
    第1 項之規定，就過失致人於死罪之部分，加重其刑。審酌
    被告酒後呼氣酒精濃度高達每公升1.46毫克，猶無視公眾生
    命身體財產之安全，貿然駕車上路，復未能謹慎行車，肇事
    致人死傷，被害人及其家屬所受傷痛誠難彌補，且肇事後未
    實施必要救護或處置即離去現場，行為殊有不是，自應受有
    相當程度之刑事非難；惟另考量被告無犯罪前科紀錄，有臺
    灣高等法院被告前案紀錄表在卷可參，素行良好，其犯罪後
    已坦承犯行，復與被害人及家屬達成和解，賠償其損害，有
    和解書1 紙附卷為憑，並斟酌檢察官之具體求刑及本件犯罪
    情節暨所生危害等一切情狀，就所犯三罪，各量處如主文所
    示之刑，以資懲儆。
四、另被告犯罪後，中華民國九十六年罪犯減刑條例業於96年6
    月15日修正公布，並自同年7 月16日起施行。本件被告犯罪
    之時點均係在96年4 月24日減刑基準日之前，且所犯之罪核
    與該條例第2 條第1 項之規定相符，復無同條例第3 條限制
    減刑之除外情形，爰依該條例第2 條第1 項第3 款規定，均
    減其上開宣告刑期二分之一，並定其應執行之刑。
五、末查被告未曾受有期徒刑以上刑之宣告，已如前述，本件酒
    後意識狀態已不能安全駕車，仍執意上路，以刑懲過，罰當
    其罪，自無可避，然觀其犯罪過程，乃一時失慮，鑄成大錯
    ，致罹刑章，事後坦承犯行，並盡力與被害人及家屬達成和
    解，足認具有悔意。而被告任職保險業務員，有正當工作，
    時值壯年，又為初犯，諒其經此偵審程序及罪刑之宣告，當
    知所警惕，而無再犯之虞。本院因認上開各罪所宣告之刑以
    暫不執行為當，爰併予宣告緩刑3 年，以啟自新。惟被告酒
    後駕車，實為本件肇因，該行為肇致交通事故，常衍生重大
    危害，被害人無辜受害，或生命驟然消逝，或身體終生殘敗
    ，乃國內不良交通文化之主要成因之一，本件衍生危害，有
    如上述，雖所犯侵害身體、生命法益之罪已得被害人及家屬
    之諒解，然刑罰可緩，具體責任仍不能無。本院審酌各情，
    及檢察官求刑意見與辯護人辯護意旨，認被告緩刑期間，應
    向公庫支付適當金額，並應向指定之公益團體、地方自治團
    體或社區，提供相當之義務勞務，以為衡平，爰為如主文所
    示緩刑期間應為負擔之諭知。緩刑期間並依法付保護管束。
    至其應如何執行，宜由檢察官考量其所犯罪名，並參酌其性
    別、家庭、身分、職業、經歷、特殊專長、體能狀況及素行
    紀錄與參加意願等個人因素，再依所犯罪名、義務勞務執行
    機關（構）之地域、特性及勞務內容等為適當之處理，併此
    敘明。
據上論斷，應依刑事訴訟法第299 條第1 項前段、刑法第185 條
之3 、第185 條之4 、第276 條第1 項、第51條第5 款，第74條
第1 項、第2 項第4 、5 款、第93條第1 項第2 款，道路交通管
理處罰條例第86條第1 項，刑法施行法第1 條之1 ，中華民國九
十六年罪犯減刑條例第2 條第1 項第3 款、第7 條，判決如主文
。
本案經檢察官乙○○到庭執行職務。
中　　華　　民　　國　　96　　年　　10　　月　　30　　日
                  交通法庭    法　官  李嘉益
以上正本證明與原本無異。
如不服本判決應於收受本判決後10日內向本院提出上訴書狀，並
應敘述具體理由，如未敘述上訴理由者，應於上訴期間屆滿後20
日內補提理由書狀於本院（均須按他造當事人之人數附繕本）「
切勿逕送上級法院」。
中　　華　　民　　國　　96　　年　　10　　月　　30　　日
　　　　　　　　　　　　　　　書記官  郭南宏
附錄本案論罪法條全文：
中華民國刑法第185條之3
（重大違背義務致交通危險罪）
服用毒品、麻醉藥品、酒類或其他相類之物，不能安全駕駛動力
交通工具而駕駛者，處1 年以下有期徒刑、拘役或3 萬元以下罰
金。
中華民國刑法第185條之4
（肇事遺棄罪）
駕駛動力交通工具肇事，致人死傷而逃逸者，處6 月以上5 年以
下有期徒刑。
中華民國刑法第276條第1項
（過失致死罪）
因過失致人於死者，處2 年以下有期徒刑、拘役或2 千元以下罰
金。
